最高法院民事判決　　　　　　　　　　　　　　　八十八年度台上字第二二一六號
　　上　訴　人　君王鞋業有限公司
　　法定代理人　洪成來
　　訴訟代理人　林文彬律師
　　被 上訴 人　鑫麟企業有限公司
　　法定代理人　唐秀琴
右當事人間請求給付買賣價金事件，上訴人對於中華民國八十七年一月十九日台灣高
等法院台中分院第二審判決（八十五年度上字第五五九號），提起上訴，本院判決如
左：
    主  文
原判決廢棄，發回台灣高等法院台中分院。
    理  由
本件上訴人主張：被上訴人於民國（以下除標明為公元者外，均同）八十四年三月七
日及同年四月十二日以ＫＧ八四○二二號訂單（下稱八四○二二號訂單），向伊購買
鞋子一批，伊業已交貨，該訂單未付價金計美金三七、六五一‧三五元；於同年三月
二十八日以ＫＧ八四○三五號訂單（下稱八四○三五號訂單），向伊購買鞋子一批，
亦已交貨，該訂單未付價金為美金三、一五○元；於同年三月三十一日以ＫＧ八四○
三六號訂單（下稱八四○三六號訂單），向伊訂購鞋子一批，亦已交貨，該訂單價款
（原判決誤載為未付價款）為美金二五、一三五‧六六元；又於同年五月十五日以Ｋ
Ｇ八四○四八號訂單（下稱八四○四八號訂單），向伊訂購鞋子一批，亦已交貨，該
訂單價款（原判決誤載為未付價款）為美金五、六九一‧六元；嗣被上訴人於同年十
月給付八四○三六號及八四○四八號訂單之價款共美金二萬元，是被上訴人共計尚欠
價款美金五一、六二八‧六一元，兩造均為我國公司，且被上訴人以前給付伊價款折
付新台幣，是以美金一元折算新台幣二十七元之率計算，折算為新台幣一百三十九
萬三千九百七十二元等情，爰本於買賣之法律關係，求為命被上訴人給付伊新台幣一
百三十九萬三千九百六十四元，並加給法定遲延利息之判決。
被上訴人則以：伊自八十四年二月起至同年七月間共向上訴人購買八二、六九八雙鞋
子，貨款共計美金三七二、七五五‧八三元，伊已給付美金三四八、五五八‧一五元
，然因上訴人交付之鞋子有瑕疵，致遭外國客戶索賠經官方證明之金額有美金五三、
四二七‧九○元，上訴人應負擔之金額為美金四三、二一三‧一元，伊就此金額主張
抵銷，上訴人猶欠伊款項，並無可請求之金額等語，資為抗辯。
原審維持第一審所為上訴人敗訴之判決，駁回其上訴，係以：上訴人前揭主張被上訴
人以八四○二二、八四○三五、八四○三六、八四○四八號訂單向伊訂購鞋子之事實
，業據其提出訂單為證。查關於八四○二二號訂單，上訴人主張型體號碼Ａ九五○二
三號者已交七、二○○雙，尚欠五、七○○雙之價款，每雙美金六‧三五元，計欠美
金三三、六六一‧三五元，型體號碼Ａ九五○一八號者，已交八四○雙，欠六○○雙
之價款，每雙美金六‧六五元，計欠美金三、九九○元。惟被上訴人抗辯此訂單實際
僅出口（交貨）七、六五○雙，比訂單少三九○雙，業據其提出發票文件為證，自屬
可信。上訴人主張多出之交貨數量，自非可取。上訴人已自認收到型體號碼Ａ九五○
二三號之一、五○○雙貨款，故尚欠貨款者為六、一五○雙，其中單價美金六‧三五
元者五、四七五雙，單價美金六‧六五元者六七五雙，兩造約定百分之七為被上訴人
之佣金（即應付貨款為百分之九十三），依此計算毛額為美金三六、五○七‧一五元
。兩造之買賣皆以ＦＯＢ為條件，應予扣除該費用，又型體號碼Ａ九五○一八號部分
應加計斬刀費每雙美金○‧五元，本訂單應付價金為美金三六、七八六‧四五元；關
於八四○三五號訂單，被上訴人未付貨款為美金三、一五○元；關於八四○三六號訂
單，被上訴人未付貨款（按係應付貨款之誤載）為美金二五、一三五‧六六元；關於
八四○四八號訂單，其貨款為美金五六九一‧六元，被上訴人於八十四年十月給付八
四○三六號及八四○四八號訂單之貨款美金二○、○○○元，以上四訂單未付貨款計
為美金五○、七六三‧七一元，另被上訴人於八十四年十月七日再款美金八六七‧
○四元與上訴人，則未付貨款僅剩美金四九、八九六‧六七元。被上訴人先後向上訴
人訂購如原判決附表所示之鞋子，關於ＫＧ八三一二二號訂單（下稱八三一二二號訂
單），因鞋面沾膠水，清潔度差，大底粘度不佳，遭客戶索賠美金九、四二一‧五○
元，上訴人應負擔美金七、九二五元，此訂單出口前，被上訴人驗貨時已在驗貨報告
書中明確指出上情，如遭客戶任何索賠，上訴人須承擔責任，上訴人並書立保證書，
有驗貨報告書、保證書為證。關於ＫＧ八三二一二號、ＫＧ八三二一三號、ＫＧ八三
二一四號訂單，因鞋後根未釘牢，大底脫落，遭客戶索賠美金一四、四五八‧五○元
，上訴人應負擔美金一一、九○二‧一四元，有客戶經官方證明（按係駐荷蘭台北經
濟文化辦事處簽證）之索賠信函為證。關於ＫＧ八三二二○號訂單，因鞋面沾膠及鞋
面嚴重脫落，遭客戶索賠美金一六、七五○元，上訴人應負擔美金一二、四九二元，
有索賠信函為證。關於ＫＧ八四○一二號、ＫＧ八四○一三號、ＫＧ八四○三二號訂
單，上訴人使用發霉皮料製鞋，致客戶須請人重新包裝，產生清理費美金八、六三○
‧二四元（折合一二、五八四馬克），有驗貨報告書、水單收據、客戶發票單據可稽
。關於ＫＧ八四○三六號、ＫＧ八四○三七號、ＫＧ八四○四八號訂單，上訴人之鞋
子大底，未依約定加耐寒劑，致大底斷裂，客戶要求索賠美金二二、二一九‧四○元
，上訴人應負擔美金一八、八一九‧○四元，有經官方證明之索賠信函可證，上訴人
應負擔賠償總額為美金五九、七六八‧五二元。被上訴人於第一審曾提供樣品，經勘
驗屬實，並有照片足佐；又於第一審屢次表明因貨物甚多，難以自國外運回，願負擔
費用請上訴人逕赴國外鑑定該鞋之瑕疵，為上訴人所拒。是上訴人否認有瑕疵，自非
可採。雖上訴人稱第一審未指定鑑定人如何去國外鑑定﹖惟其儘可提出指定鑑定人之
要求，乃不此之為，逕予拒絕，自非可取。迨至原審兩造始就如何鑑定達成一致，
但時日已遷延過久，倉儲保管費用甚鉅，在無人負擔下，為外國客戶銷燬（見原審卷
一七六頁至一七八頁）。綜上所述，本件未付貨款為美金四九、八九六‧六七元，上
訴人應負擔賠償額為美金五九、七六八‧五二元，被上訴人主張二者抵銷，其無庸再
給付，自屬可採。從而上訴人請求被上訴人給付貨款美金五一六二八‧八五元，折算
新台幣一百三十九萬三千九百六十四元及其法定遲延利息，即屬無據等詞，為其判斷
之基礎。
按當事人於訴訟上所為之自認，於辯論主義所行之範圍內有拘束法院之效力，法院自
應認當事人自認之事實為真，以之為裁判之基礎。查上訴人於第一審主張，伊已依八
四○二二、八四○三五、八四○三六號訂單出貨（見第一審卷二七九頁背面），而被
上訴人於八十五年九月三日言詞辯論時，自認上開訂單之貨物伊已收到（見第一審卷
三六○頁正面、三六一頁正面），且上訴人於原審以被上訴人前述自認為攻擊方法（
見原審卷七五頁背面）。則原審遽認上訴人就八四○二二號訂單少交付三九○雙鞋，
而未說明被上訴人上開自認何以不足採取之理由，即有未合。次查被上訴人陳稱八三
一二二號訂單之鞋，因鞋面沾膠水等瑕疵，遭客戶索賠美金九、四二一‧五○元一節
，為上訴人所否認（見原審卷一○○頁正面），且該訂單之鞋之驗貨報告書、保證書
（見原審卷一四四頁至一四六頁）亦無隻字片語提及上開索賠金額，則原審認定該訂
單之鞋，遭客戶索賠美金九、四二一‧五○元，亦有認定事實不憑證據之違法。又卷
附B.LEVY&SON公元一九九六年二月二十九日索賠信函（見第一審卷三五五頁、三八一
頁、原審卷一四九頁，並參見第一審卷二四四頁）AFIS之發票單據（見第一審卷一○
二頁、二四六頁、原審卷一五四頁），均屬私文書，上訴人既否認該文書之真正（見
第一審卷二六七頁正面、二七七頁背面、二九二頁背面、三六一頁背面、原審卷一八
五頁正面），原審未命被上訴人舉證證明該文書之真正，即採為判決之基礎，於法自
屬有違。再者，原審卷第一五三頁所附賣匯水單申請書（原判決記載為水單收據），
其匯款性質（用途）欄記載「贍家匯款」，上訴人主張依上開記載，足見該匯款與客
戶之索賠無關（見原審卷一○○頁背面、一八七頁正面），自屬重要之攻擊方法，原
審未說明其取捨之意見，亦嫌疏略。復查上訴人於事實審一再主張，依民法第一百四
十八條第二項誠實信用原則之規定，被上訴人賠償其外國客戶時，須詳查其外國客戶
所主張之瑕疵是否實在，該瑕疵是否可歸責於伊，其外國客戶是否實際受有損害及請
求賠償之金額是否相當，如被上訴人未為之而任意賠償其外國客戶，即不得請求伊賠
償被上訴人給付外國客戶之金額。本件被上訴人之外國客戶多係任意主張鞋子有所謂
瑕疵，任意請求賠償，並無公正之鑑定書足以證明前述各情，如被上訴人依其外國客
戶之請求，即任意賠償，自不得請求伊賠償其給付外國客戶之金額云云（見第一審卷
二六一頁背面、二八○頁、原審卷三○頁）。此與判斷上訴人是否應負賠償責任及其
範圍攸關，原審恝置不論，亦有判決不備理由之違法。末查被上訴人主張上訴人交付
伊之鞋子有瑕疵，依民事訴訟法第二百七十七條規定，該事實應由被上訴人負舉證之
責任，則上訴人何以有赴國外鑑定該鞋之瑕疵及指定鑑定人之義務，原審未為說明。
又被上訴人在第一審於八十五年五月二十八日言詞辯論時，提出有瑕疵之鞋底樣本，
經勘驗結果，鞋底有剛穿過不久，鞋底即有斷裂之痕跡，部分鞋面漆面脫落，部分鞋
根脫裂，部分沾到膠水而脫漆（見第一審卷二六六頁正面、二六七頁），而上訴人主
張，被上訴人提出之該幾隻鞋，是否伊所製作值疑，上開瑕疵均可作假，且僅該幾隻
鞋，不足證明同批之其餘鞋均係如此云云（見第一審卷二六七頁背面、二八○頁背面
、二八一頁正面、原審卷三一頁正面）；再者，卷附 The New Shoecompany公元一九
九七年十一月二十四日傳真函及其譯文（見原審卷一七六頁、一七七頁），均屬私文
書，上訴人對該文書之真正既有爭執（見原審卷一七四頁正面）；原審未說明上訴人
前述主張何以不足採取之理由，又未命被上訴人舉證證明上開文書之真正，遽採該勘
驗結果及私文書為判決之基礎，亦欠允洽。上訴論旨，指摘原判決不當，聲明廢棄，
非無理由。
據上論結，本件上訴為有理由。依民事訴訟法第四百七十七條第一項、第四百七十八
條第一項，判決如主文。
中      華      民      國    八十八    年      九      月     三十     日
                              最高法院民事第二庭
                                  審判長法官  曾  桂  香
                                        法官  劉  延  村
                                        法官  徐  璧  湖
                                        法官  劉  福  聲
                                        法官  黃  秀  得
      右正本證明與原本無異
                                              書  記  官
中      華      民      國    八十八    年      十      月     十二     日
